【裁判字號】    96,訴,1459
【裁判日期】    980421
【裁判案由】    違反毒品危害防制條例
【裁判全文】
臺灣臺南地方法院刑事判決              96年度訴字第1459號
公  訴  人  臺灣臺南地方法院檢察署檢察官
被      告  乙○○
指定辯護人  宋金比律師
上列被告因違反毒品危害防制條例案件，經檢察官提起公訴（96
年度偵字第14062號），本院判決如下：
    主  文
乙○○共同運輸第一級毒品，處有期徒刑壹拾伍年，果汁機壹台
沒收，如不能沒收時，追徵其價額或以其財產抵償之；又共同運
輸第一級毒品，未遂，處有期徒刑捌年，海洛因參包（合計淨重
捌零點肆捌公克）沒收並銷燬之，金業牌卡式磁帶收錄放音機壹
台、MOTOROLA牌行動電話壹支、膠帶壹包均沒收。應執行有期徒
刑壹拾陸年，海洛因參包（合計淨重捌零點肆捌公克）沒收並銷
燬之，果汁機壹台沒收，如不能沒收時，追徵其價額或以其財產
抵償之，金業牌卡式磁帶收錄放音機壹台、MOTOROLA牌行動電話
壹支、膠帶壹包均沒收。
其餘被訴部分無罪。
    事  實
一、乙○○明知甲○○（綽號龍哥，檢察官另案偵查中）有以「
    王靜娟」之名義向中國大陸地區綽號「紅中」、「建中」購
    買第一級毒品海洛因之事實，仍基於與甲○○共同運輸第
    一級毒品海洛因之意思，於民國96年5月18日由甲○○開車
    載乙○○共同前往臺南縣永康市某快遞公司，並由乙○○依
    照甲○○之指示，簽署收件人「王靜娟」之姓名後（領件時
    快遞公司並不核對領取人之身分證件，下同），領取以果汁
    機1台包裝不明數量之海洛因之快遞包裹（內藏有甲○○向
    中國大陸地區綽號「紅中」、「建中」購買之海洛因）。
    乙○○與綽號「王哥」之不詳姓名成年男子及甲○○復另基
    於運輸第一級毒品海洛因之共同犯意聯絡，依照甲○○之指
    示，於96年5月22日由「王哥」開車載乙○○前往臺南市○○路○段176號（GD A音速快遞）欲領取內藏海洛因之快遞包
    裹，因發現有人跟蹤，經「王哥」與乙○○以0000000000行
    動電話與甲○○所使用之0000000000號行動電話聯絡，由甲○○指示叫乙○○下車，並叫「王哥」再開車繞一圈看看，
    乙○○遂下車並另搭乘其臨時所叫之牌照號碼666-MV號計程
    車（起訴書誤載為「王哥」所駕駛），於96年5月22日13時
    30 分許，前往臺南市○○路○段176號GDA音速快遞公司簽署
    收件人「王靜娟」之姓名後領取快遞包裹（包裹內為金業牌
    卡式磁帶收錄放音機1台，內藏有甲○○向中國大陸地區綽
    號「紅中」、「建中購買之一級毒品海洛因）後，欲離開前
    ，經長期監聽0000000000號、0000000000號、0000000000號
    行動電話而得知甲○○等人將於該日前來領取毒品而預先在
    臺南市○○路○段176號門口埋伏之海岸巡防總局中部地區巡
    防局雲林機動查緝隊人員查獲而運輸未遂，並扣有該快遞包
    裹及乙○○所有用以與甲○○聯絡運輸海洛因用之MOTOROLA
    牌行動電話1支，王哥則趁隙逃逸。嗣經查緝人員拆解包裹
    後，於包裹內之收錄放音機內起獲第一級毒品海洛因3包（
    合計淨重80.48公克）及綑綁毒品用之膠帶1包。
二、案經海岸巡防總局中部地區巡防局移送雲林地方法院檢察署
    陳臺灣高等法院臺南分院檢察署核轉嘉義地方法院檢察署再
    轉由臺灣臺南地方法院檢察署檢察官偵查起訴。
    理  由
壹、被告有罪部分
一、訊據被告乙○○對於其上開犯行坦承不諱，核與證人即查緝
    員黃國暉、丙○○於本院98年2月5日所證述之情節相符，並
    有0000000000號行動電話監聽譯文（該電話門號雖由甲○○
    使用，但用戶非以甲○○之名登記）、0000000000號行動電
    話監聽譯文（該電話門號雖由乙○○使用，但用戶非以乙○○之名登記）、0000000000號行動電話監聽譯文（「王哥」
    及乙○○均有使用該電話門號，但用戶非以甲○○、乙○○
    之名登記或姓王之人登記）及被告依照甲○○之指示以「王
    靜娟」名義簽領快遞包裹之收件存根聯影本附卷可稽。復有
    金業牌卡式磁帶收錄放音機1台、MOTOROLA牌行動電話1支、
    膠帶1包及第一級毒品海洛因3包扣案可資佐證。又上開海洛
    因3包經送法務部調查局鑑定結果，確屬第一級毒品海洛因
    無訛（合計淨重80.48公克），有法務部調查局96年7月30
    日調科壹字第09623058660號鑑定書1紙附卷可憑。又證人戊○○（係被告聲請傳喚，資以證明係甲○○委託被告於96年
    5月22日前往領取內藏海洛因之包裹）及本院依職權傳喚之
    證人甲○○，雖於本院97年12月24日審理時，證人戊○○證
    稱其不知甲○○是否有委託被告領取包裹，證人甲○○否認
    有委託被告領取包裹，惟依前揭之證據已足以證明被告上開
    犯行，是證人戊○○、甲○○之證言，並不足以資為對被告
    有利之認定。事證明確，被告犯行應堪認定。
二、核被告乙○○96年5月18日所為之犯行，係犯毒品危害防制
    條例第4條第1項之運輸第一級毒品罪。被告96年5月22日所
    為之犯行，係犯毒品危害防制條例第4條第6項（起訴書誤載
    為第5項）、第1項之運輸第一級毒品未遂罪。被告與甲○○
    就上開運輸第一級毒品罪，有犯意聯絡及行為分擔，均為共
    同正犯。被告與「王哥」及甲○○就上開運輸第一級毒品未
    遂罪，有犯意聯絡及行為分擔，均為共同正犯。被告運輸第
    一級毒品未遂罪部分，應依刑法第25條第2項之規定減輕其
    刑。又被告一時思慮欠周而觸犯重罪，情輕法重，依其犯罪
    情節，非無可憫恕之處，爰依刑法第59條規定就被告所犯上
    開2罪均減輕其刑，其運輸第一級毒品未遂罪部分並遞減之
    。被告所犯上開2罪，犯意各別，日期不同，應分論併罰。
    爰審酌被告之品行、犯罪之動機、目的、手段、智識教育程
    度、經濟生活狀況普通，其明知第一級毒品海洛因係屬戕害
    人身心之毒品，竟鋌而走險運輸，而海洛因足以使施用者導
    致精神障礙，性格異常，甚至造成生命危險之生理成癮性及
    心理依賴性，被告之行為助長毒品蔓延於社會，擴大毒品危
    害，惡性非輕，惟其事後坦承犯行，顯有悔意等一切情狀，
    爰分別量處如主文所示之刑，並定其應執行刑為有期徒刑16
    年。扣案之海洛因3包（合計淨重80.48公克），依毒品危害
    防制條例第18條第1項前段，不問屬於犯人與否，應沒收銷
    燬之。MOTOROLA牌行動電話1支係被告所有，且為供其與甲○○聯絡運輸海洛因用之物，依毒品危害防制條例第19條第
    1項規定，併宣告沒收。又扣案之金業牌卡式磁帶收錄放音
    機1台，係藏放海洛因用；膠帶1包係綑綁毒品用，均為被告
    之共犯甲○○所有（上開之物及藏放之海絡因均係甲○○所
    購入），依毒品危害防制條例第19條第1項之規定，併宣告
    沒收。另被告於96年5月18日領取之果汁機1台為被告之共犯
    甲○○所有（該果汁機及藏放之海絡因均係甲○○所購入）
    ，係藏放海洛因用之物，雖未扣案，仍應依毒品危害防制條
    例第19條第1項之規定，併宣告沒收，如不能沒收時，追徵
    其價額或以被告之財產抵償之。
貳、被告無罪部分
一、公訴意旨另略以：除被告乙○○上開2次犯行外，乙○○於
    96年5月間尚另有2次受甲○○之委託，搭乘由綽號「王哥」
    之不詳姓名男子所駕駛之計程車（車牌666-MV號）前往臺南
    市○○路○段176號（GDA音速快遞）及另一家不詳名稱之公
    司，領取內藏第一級毒品海洛因之快遞包裹（由甲○○向中
    國大陸地區綽號「紅中」、「建中」所購買），因認告乙○○另犯2次毒品危害防制條例第4條第1項之運輸第一級毒品
    罪云云。
二、按犯罪事實，應依證據認定之，無證據不得認定犯罪事實，
    而不能證明被告犯罪者，即應為無罪之諭知，刑事訴訟法第
    154條第2項、第301條第1項前段分別定有明文。又苟積極證
    據不足為不利於被告事實之認定，即應為有利於被告之認定
    ，更不必有何有利之證據；且刑事訴訟法上所謂認定犯罪事
    實之證據，係指足以認定被告確有犯罪之積極證據而言，該
    項證據自需適合於被告犯罪事實之認定，始得採為斷罪資料
    ；如未能發現相當證據，或證據不足以證明，自不能以推測
    或擬制之方法，以為裁判之基礎；而刑事訴訟法第161條第1
    項規定檢察官就被告犯罪事實，應負舉證責任，並指出證明
    之方法，故檢察官對於起訴之犯罪事實，應負提出證據及說
    服之實質舉證責任，倘其所提出之證據，不足為被告有罪之
    積極證明，或其闡明之證明方法，無從說服法官以形成被告
    有罪之心證，基於無罪推定之原則，自應為被告無罪判決之
    諭知（最高法院30年上字第816號、29年上字第3105號及92
    年臺上字第128號判例參照）。
三、經查被告乙○○於警詢及本院審理時，均僅承認有於96年5
    月18日及96年5月22日其明知要領取之包裹內藏第一級毒品
    海洛因，其仍前往領取。另被告雖於96年6月21日偵查中供
    稱其有領取內藏第一級毒品海洛因之包裹二、三次，惟並未
    明確供稱領取之日期及各次領取之地點以及連同96年5月22
    所領取之一次總計四次，且檢察官亦無絲毫之證據足以證明
    被告另二次之犯行。又被告於本院審理時雖另供稱其有另在
    96年5月18日之前領取1次包裹，並稱其該次並不知所領取之
    包裹內藏有海洛因，其係自96年5月18日起才知道要領取的
    包裹是內藏有海洛之包裹。查被告雖稱其於96年5月18日有
    領取1次包裹，惟並無其他證據足以佐證此一事實，亦無證
    據足以證明96年5月18日之前，被告於領取包裹之前即已知
    其所要領取者係內藏有海洛因之包裹，依刑事訴訟法第156
    條第2項之規定，自不得僅以被告之自白作為其有罪之認定
    。此外，復查無其他積極證據可認被告確有公訴人上開所指
    另2次運輸第一級毒品之犯行，此部分自應為無罪之諭知。
據上論斷，應依刑事訴訟法第299條第1項前段、第301條第1項，
毒品危害防制條例第4條第1項、第6項、第18條第1項前段、第19
條第1項，刑法第11條前段、第28條、第25條第2項、第59條、第
第51條第5款，判決如主文。
本件經檢察官丁○○到庭執行職務
中    華    民    國    98    年    4    月    21     日
            刑事第一庭     審判長法  官  林英志
                                 法  官  彭喜有
                                 法  官  林勝利
以上正本證明與原本無異。
如不服本判決應於收受本判決後10日內向本院提出上訴書狀，並
應敘述具體理由。如未敘述上訴理由者，應於上訴期間屆滿後20
日內向本院補提理由書狀（均須按他造當事人之人數附繕本）「
切勿逕送上級法院」。
                                    書記官  陳世勳
中    華    民    國    98    年    4    月    21     日
附錄本件論罪科刑法條全文
毒品危害防制條例第4條
製造、運輸、販賣第一級毒品者，處死刑或無期徒刑；處無期徒
刑者，得併科新臺幣1千萬元以下罰金。
製造、運輸、販賣第二級毒品者，處無期徒刑或7年以上有期徒
刑，得併科新臺幣7百萬元以下罰金。
製造、運輸、販賣第三級毒品者，處5年以上有期徒刑，得併科
新臺幣5百萬元以下罰金。製造、運輸、販賣第四級毒品者，處3
年以上10年以下有期徒刑，得併科新臺幣3百萬元以下罰金。
製造、運輸、販賣專供製造或施用毒品之器具者，處1年以上7年
以下有期徒刑，得併科新臺幣1百萬元以下罰金。
前五項之未遂犯罰之。


司法院資訊處製作；財團法人民間司法改革基金會備份。
